臺灣高雄地方法院刑事判決　　　　　　　96年度訴字第3238號
公　訴　人　臺灣高雄地方法院檢察署檢察官
被　　　告　乙○○
上列被告因偽造文書等案件，經檢察官提起公訴（96年度偵字第
15689 號），被告於準備程序就被訴事實為有罪之陳述，經本院
合議庭裁定由受命法官獨任行簡式審判程序，判決如下：
    主  文
乙○○連續犯行使偽造私文書罪，處有期徒刑陸月，減為有期徒
刑月，如易科罰金，以銀元佰元即新臺幣玖佰元折算壹日。
緩刑貳年。永豐信用卡股份有限公司核發之卡號00000000000000
00號信用卡背面偽造之「甲○○」署押壹枚、信用卡申請書上偽
造之「甲○○」署押壹枚、附表一所示簽帳單上偽造之「甲○○
」署押柒枚，均沒收。
    事  實
一、乙○○為甲○○之胞妹，竟利用保管甲○○國民身分證之機
    會，基於意圖為自己不法所有及行使偽造私文書之概括犯意
    ，未經甲○○之同意，於民國93年4 月21日，偽簽甲○○之
    署名並填載其個人基本資料以偽造信用卡之申請書後，併同
    甲○○之國民身分證影本，持向永豐信用卡股份有限公司（
    下稱永豐公司）用以申請辦理信用卡，而行使之，致永豐公
    司承辦人員陷於錯誤，誤信係甲○○欲申請信用卡，而同意
    核卡，並寄送卡號0000000000000000號（起訴書誤載000000
    0000000000號）信用卡與乙○○，乙○○取得信用卡後，即
    在信用卡背面偽簽甲○○之署名，以表示願與發卡銀行成立
    契約及於使用時供特約商店核對持卡人身分之意；其後，乙
    ○○承前意圖為自己不法所有及行使偽造私文書之概括犯意
    ，連續持上開信用卡，於附表一所示之時、地，消費如附表
    一所示之金額，並在信用卡簽帳單上（均已逾保存期限，未
    扣案）偽簽甲○○之署名表示確認該等簽帳單記載之消費金
    額後，持以交付該商店店員以行使之，致該商店之店員陷於
    錯誤，誤信乙○○係真正持卡人而同意其刷卡付費，或於附
    表二之時、地，利用信用卡預借現金功能，將信用卡插入提
    款機，並輸入密碼（與信用卡同時取得）之不正方法，使提
    款機誤以為係信用卡之合法持有人預借現金，而同意給付如
    附表二所示之款項。
二、案經永豐公司訴由臺灣高雄地方法院檢察署檢察官偵查起訴
    。
    理  由
一、本件係經被告乙○○於準備程序當庭表示認罪，而經本院裁
    定以簡式審判程序加以審理，依據刑事訴訟法第273 條之2
    、第159 條第2 項之規定，不適用傳聞法則有關限制證據能
    力之相關規定，合先敘明。
二、上揭犯罪事實，業據被告於本院準備程序及審理時坦承不諱
    ，核與證人即被害人甲○○於偵查時之證述相符，復有永豐
    公司提出之存證信函、信用卡申請書、甲○○之身分證、信
    用卡消費明細、切結書均影本各1 份在卷可佐，足認被告自
    白與事實相符。本案事證明確，被告犯行洵堪認定，應依法
    論科。
三、按行為後法律有變更者，適用行為時之法律。但行為後之法
    律有利於行為人者，適用最有利於行為人之法律，刑法第2
    條第1 項定有明文（刑法第2 條係規範行為後法律變更所生
    新舊法律比較適用之準據法，是刑法第2 條本身雖經修正，
    但該條文既屬適用法律之準據法，本身尚無比較新舊法之問
    題，應逕適用裁判時之刑法第2 條規定以決定適用之刑罰法
    律）。又比較時應就罪刑有關之共犯、未遂犯、想像競合犯
    、牽連犯、連續犯、結合犯，以及累犯加重、自首減輕暨其
    他法定加減（如身分加減）與加減例等一切規定，綜其全部
    罪刑之結果而為比較（最高法院95年第8 次刑事庭會議決議
    參照）。查被告行為後，與本案有關之刑法第33條第5 款罰
    金刑、第56條連續犯、第55條牽連犯等規定，業於94年2 月
    2 日修正公布，自95年7 月1 日起施行，茲就比較情形分述
    如下：
  (一)本件被告所犯刑法第339 條第1 項詐欺取財罪及刑法第339
    條之2 第1 項非法由自動付款設備取財罪之法定刑有罰金刑
    之規定，而依被告行為時之刑法第33條第5 款規定，罰金刑
    為銀元1 元（即新臺幣3 元）以上；但被告行為後之現行刑
    法第33條第5 款係規定罰金刑為新臺幣1000元以上，以百元
    計算之，經比較修正前、後關於科處罰金刑之最低刑度規定
    ，自應以被告行為時之刑法較有利於被告。
  (二)按「連續數行為而犯同一之罪名者，以一罪論，但得加重其
    刑至二分之一」，修正前刑法第56條定有明文，此條文經修
    正刪除。亦即被告基於概括犯意所為之數行為，自95年7 月
    1 日起已不再成立連續犯而得論以一罪，而應依具體行為之
    性質論罪。查本件被告所為之多次行使偽造私文書、詐欺取
    財及非法由自動付款設備取財罪之犯行，均發生於新法施行
    之前，相隔分別為數日或數小時，時間均甚緊接，手法相同
    ，所犯者係構成要件相同之罪名，主觀上顯各基於概括犯意
    而為，應均構成連續犯，依修正前刑法第56條規定，論以1
    罪，對被告較為有利。
  (三)修正後之刑法刪除第55條關於牽連犯之規定，而被告所犯上
    開連續行使偽造私文書、連續詐欺取財、非法由自動付款設
    備3 罪間，分別有方法、目的之牽連關係，依修正前即行為
    時之規定，應從一重之連續行使偽造私文書罪處斷；惟修正
    後之刑法，既已刪除牽連犯之規定，則所犯上述各罪，應依
    數罪併罰之規定分論併罰。比較修正前、後之規定，以修正
    前之規定有利於被告。
  (四)綜上全部比較結果，本件情形，顯以修正前之規定較有利於
    被告，揆諸上揭說明，應一體適用被告行為時即修正前之規
    定，予以論處。
四、按依信用卡使用情形，必於信用卡背面之簽名欄簽名後，始
    得持卡消費，則在信用卡背面簽名欄簽名，單純自形式觀察
    ，即足以表示信用卡之簽名者於信用卡有效期限內有權使用
    該信用卡之辨識及證明，非依習慣或特約表示一定用意之證
    明，性質上係屬刑法第210 條之私文書（參照最高法院91年
    度台上字第5209號判決意旨參照）。是被告乙○○於永豐公
    司信用卡申請書上偽造甲○○之署名，以偽造之申請書，向
    永豐公司申請上開信用卡，核卡後於上開信用卡背面偽造甲
    ○○之署名，自足以生損害於被害人甲○○、永豐公司，核
    係犯刑法第216 條、第210 條之行使偽造私文書罪，其持上
    開信用卡申請書向永豐公司承辦人員而行使，其偽造私文書
    之低度行為，為行使偽造私文書之高度行為所吸收，不另論
    罪。又信用卡簽帳單，係持卡向特約商店消費後，簽署持卡
    人之姓名，由特約商店資以向發卡銀行請款，該簽帳單由持
    卡人簽名，即表示持卡人同意依據其與發卡銀行間之約定，
    對其所購物品或接受服務，均應按簽帳單之消費金額，付款
    與發卡銀行，故持卡人於簽帳單簽名，係對所簽金額負擔付
    款之義務，性質上屬消費付款契約書，亦為私文書，最高法
    院90年度台上字第6898號判決參照）。被告持上開信用卡，
    假冒被害人名義，在各該簽帳單上偽簽持卡人署名，並持向
    特約商店人員行使，使各該特約商店人員陷於錯誤，而交付
    其所選定之商品，足以生損害於被害人甲○○、各特約商店
    、永豐公司，亦係犯刑法第216 條、第210 條之行使偽造私
    文書罪、同法第339 條第1 項之詐欺取財罪，其持簽帳單交
    付特約商店人員而行使，其偽造私文書之低度行為，為行使
    偽造私文書之高度行為所吸收，不另論罪。被告持上開信用
    卡，於附表二所示之時、地利用信用卡預借現金功能，將信
    用卡插入提款機，並輸入密碼之不正方法，使提款機誤以為
    係信用卡之合法持有人預借現金，所為係犯刑法第339 條之
    2 非法由自動付款設備取財罪。被告先後多次偽造後行使偽
    造之私文書、多次詐欺取財、多次非法由自動付款設備取財
    之行為，均時間緊接，手法相同，觸犯構成要件相同之罪名
    ，係基於概括犯意之數行為，均為連續犯，應各依修正前刑
    法第56條之規定分別以一罪論，並加重其刑。被告所犯之行
    使偽造私文書罪、詐欺取財罪、非法由自動付款設備取財罪
    間，有方法行為、與目的行為之牽連關係，應依修正前刑法
    第55條之規定，為牽連犯，從一重之行使偽造私文書罪處斷
    。
五、爰審酌被告係一時貪圖短利而為本件之犯行，行為實有不該
    ，惟犯後坦認犯行，並與告訴人即永豐公司達成和解，並於
    96年9 月27日成立分期償還協議書，至該日尚積欠5 萬6730
    元，每月應至少償付6000元，均有依約償付，此有上開協議
    書及告訴代理人於本院陳述在卷可按，顯見被告犯後態度良
    好，深具悔意等一切情狀，量處如主文所示之刑。又被告上
    開犯罪時間在96年4 月24日以前，所犯為刑法第216 條、第
    210 條、第339 條第1 項、第339 條之2 第1 項之罪，合於
    減刑條件，爰依中華民國96年罪犯減刑條例第2 條第1 項第
    3 款、第7 條規定減為如主文所示之刑。又被告行為時之刑
    法第41條第1 項前段及罰金罰鍰提高標準條例第2 條（現已
    刪除）係規定以銀元100 至300 元折算1 日（即以新臺幣30
    0 元至900 元折算1 日），而被告行為後之現行刑法第41條
    第1 項前段，則係規定以新臺幣1000元、2000元或3000元折
    算1 日，是經比較修正前、後之易科罰金折算標準，應以行
    為時即修正前之規定，較有利於被告，故依刑法第2 條第1
    項前段之規定，自應適用修正前刑法第41條第1 項前段之規
    定，諭知易科罰金之折算標準。本院考量本件犯罪情節之輕
    重及被告現以業務助理為業，有年齡9 歲之幼女由其撫養，
    家庭經濟狀況為勉強維持等情況，諭知如主文所示易科罰金
    之折算標準。另被告前未曾因故意犯罪受有期徒刑以上刑之
    宣告，此有臺灣高等法院被告前案紀錄表在卷可憑，告訴人
    即永豐公司之告訴代理人於本院陳稱給予被告緩刑自新的機
    會，並無意見，且被告確依和解條件分期履行中，足認被告
    經此論罪科刑之教訓，應知所警惕，如本件執行所宣告之刑
    ，雖得易科罰金，惟加重被告之經濟負擔，可能導致其無法
    依約償還告訴人永豐公司；又如無法籌得易科罰金之款項，
    而執行徒刑，則除確無法依約償還外，被告家中之幼女則無
    人照顧，徒增社會問題，足認本件所宣告之刑以暫不執行為
    適當，爰併宣告緩刑2 年，以勵自新（依最高法院95年第8
    次刑事庭會議決議，犯罪在新法施行前，新法施行後，緩刑
    之宣告，應適用新法第74條之規定，併此敘明）。
六、被告以「甲○○」之名義向永豐公司所申請上開信用卡，雖
    係因被告犯罪所生之物，惟依信用卡約定條款所示，該信用
    卡應屬聯合信用卡處理中心會員之發卡銀行所有，並非被告
    所有，惟其上偽造之「甲○○」署押1 枚，亦應依刑法第21
    9 條之規定，不問屬於犯人與否，宣告沒收之；被告於信用
    卡申請書上及附表所示簽帳單上偽造「甲○○」之署名，不
    論屬於犯人與否，均應依刑法第219 條規定諭知沒收。又關
    於沒收、追繳、追徵等諭知，不在減刑範圍以內（司法院院
    字第2787號(五)解釋參照）。是本件沒收部分，毋庸為減刑之
    諭知，併予敘明。另偽造之信用卡申請書，因已向永豐公司
    提出行使，偽造簽帳單，亦因已向特約商店提出行使，由該
    公司及商店收執，非屬被告所有之物，無法宣告沒收。
據上論斷，應依刑事訴訟法第273 條之1 第1 項、第299 條第1
項前段，刑法第2 條第1 項前段、第74條第1 項第1 款、第216
條、第210 條、第339 條第1 項、第339 條之2 第1 項、第219
條，修正前刑法第41條第1 項前段、第55條、第56條，廢止前罰
金罰鍰提高標準條例第2 條，刑法施行法第1 條之1 ，中華民國
96年罪犯減刑條例第2 條第1 項第3 款、第7 條，判決如主文。
本案經檢察官丙○○到庭執行職務。
中　　華　　民　　國　　96　　年　　10　　月　　22　　日
                  刑事第十二庭  法　官  施介元
以上正本證明與原本無異。
如不服本判決，應於判決送達後10日內，向本院提出上訴狀。
中　　華　　民　　國　　96　　年　　10　　月　　24　　日
                                書記官  謝群育
